【裁判字號】    98,訴,1204
【裁判日期】    981009
【裁判案由】    給付價金
【裁判全文】
臺灣臺北地方法院民事判決              98年度訴字第1204號
原      告  匯豐旅行社股份有限公司
法定代理人  丁○○
訴訟代理人  丙○○
            陳欽賢律師
被      告  中華民國拳擊協會
法定代理人  乙○○
訴訟代理人  景玉鳳律師
            陳家良律師
            沈建宏律師
被      告  中華台北國際拳擊發展協會
法定代理人  甲○○
訴訟代理人  陳明欽律師
複代理人    王秋滿律師
上列當事人間給付價金事件，本院於民國九十八年九月二十八日
言詞辯論終結，判決如下：
    主  文
被告應各給付原告新台幣壹佰伍拾陸萬肆仟伍佰壹拾伍元，及自
民國九十八年九月一日起至清償日止，按年息百分之五計算之利
息。
前項任一被告為清償時，其他被告於清償之範圍內，同免給付義
務。
原告其餘之訴駁回。
訴訟費用由被告連帶負擔。
本判決第一項於原告以新台幣伍拾參萬元供擔保後，得假執行。
但被告以新台幣壹佰伍拾陸萬肆仟伍佰壹拾伍元為原告預供擔保
後，得免假執行。
原告其餘假執行之聲請駁回。
    事實及理由
一、按訴狀送達後，原告不得將原訴變更或追加他訴，但請求之
    基礎事實同一、擴張或減縮應受判決事項之聲明者，不在此
    限，民事訴訟法第255條第1項第2、3款定有明文。所謂請求
    之基礎事實同一，係指變更或追加之訴與原訴之原因事實，
    有其社會事實上之共通性及關聯性，而就原請求所主張之事
    實及證據資料，於變更或追加之訴得加以利用，且無害於他
    造當事人程序權之保障，俾符訴訟經濟者稱之（最高法院91
    年度台抗字第648號判決參照）。經查，本件原告起訴時訴
    之聲明第1項為請求被告應連帶給付新台幣（下同）156萬4,
    515元，及自起訴狀繕本送達翌日起至清償日止，按年利率5
    ％計算之利息。嗣於訴訟進行中，依不真正連帶法律關係，
    追加備位聲明，請求被告給付上開金額 (見本院卷第六二頁
    ), 其社會事實同一。爾後, 就先、備位利息部分之聲明,均
    減縮為：自98年9月1日起至清償之日止，按年利率5％計算
    之利息 (見本院卷第八八頁筆錄)。揆諸前開規定及說明，
    應認原告訴之追加及聲明減縮係屬合法，應予准許，合先敘
    明。
二、原告主張：
(一)先位之訴部分：
    被告中華民國拳擊協會（下稱中華拳協）及中華台北國際拳
    擊發展協會（下稱台北拳協）共同主辦於民國97年5月23日至
    同年6月1日在台北縣新莊體育館舉行之2008第一屆國際拳擊
    總會主席盃錦標賽（下稱系爭錦標賽）。被告委請伊辦理代
    訂機位、租車、安排市區觀光、人員協調等事宜 (下稱系爭
    事務)，尚欠原告合計1,56萬4,515元之費用 (下稱系爭欠款
    )未給付。被告均與原告有委任契約（下稱系爭委任契約）
    存在，且均對外列名為共同主辦單位，已明示對委任報酬債
    務負全部給付責任，應連帶負責。如中華拳協主張對內並未
    實際授權，其既為主辦單位，並收受以之為抬頭之簽收單，
    當然知悉承辦人員會依職責接洽各種事務，依民法第169 條
    規定，應認與原告成立系爭委任契約。爰依兩造間之委任契
    約及連帶債務之法律關係，請求被告連帶給付上開費用。並
    聲明：一、被告應連帶給付原告1,56萬4,515元，及自98 年
    9月1日起至清償日止，按年息5％計算之利息。
    二、願供擔保請准宣告假執行。
(二)備位之訴部分：
    縱認被告非連帶債務人，亦屬不真正連帶債務，爰請求被告
    各應負全部給付責任。並聲明：一、被告中華拳協及台北拳
    協應各給付原告1,56萬4,515元，及自98年9月1日起至清償
    日止，按年息百分之5計算之利息。如其中一被告已給付，
    於其已給付範圍內，另一被告免再為給付。二、願供擔保請
    准宣告假執行。
三、被告辯稱：
(一)被告中華拳協辯稱：
  1.被告中華拳協從未與原告有任何書面契約簽訂或口頭上合意
    ，其間並無任何契約關係存在，且原告業於準備程序中，表
    示系爭業務, 係與被告台北拳協接洽，已自認與中華拳協無
    契約關係存在。且原告所提之證物僅能證明被告中華拳協為
    系爭錦標賽協辦單位之一，無法證明被告中華拳協有委任原
    告為系爭事務，從而否認與原告有系爭委任契約關係存在。
  2.被告中華拳協亦無授予被告台北拳協，和原告訂立系爭委任
    契約之授權外觀，且其對於被告台北拳協向哪一家公司接洽
    及被告台北拳協未經同意開立被告中華拳協抬頭收據之事實
    , 均未知悉，自無從為反對之意思表示。原告未向被告中華
    拳協有任何確認之動作或行為求證系爭業務是否屬實，交易
    上容有重大過失，不符合表現代理善意無過失相對人之要件
    。且並無任何法律規定與契約約定被告間存有連帶責任，顯
    然原告主張容有疏誤等語。並聲明：一、原告之訴及假執行
    聲請均駁回。二、如受不利益判決，被告願供擔保請准宣告
    免予假執行。
(二)被告台北拳協部分: 於言詞辯論中承認系爭欠款存在且尚未
    給付，並表示願意給付，惟嗣後辯稱：系爭錦標賽係由被告
    中華拳協發起、主辦，由系爭錦標賽之名稱、籌備活動中發
    予各單位之函文、與廠商往來所開立之發票，抬頭均載明為
    被告中華拳協等事實可知。中華拳協亦收受各廠商所開立之
    發票，並向外交部、2009世界運動組織委員會基金會、台北
    縣體育會、台北縣體育會拳擊委員會及臺灣電力公司等申請
    經費補助，而被告中華拳協於收受原告所開立之發票後，未
    即表示異議，係因被告台北拳協之法定代理人甲○○本係以
    被告中華拳協名義與原告訂立契約，且被告中華拳協知悉上
    開事實未為反對之意，亦應依民法表現代理規定，負授權人
    責任。
(三)聲明：一、原告之訴及假執行聲請均駁回。二、如受不利益
    判決，願供擔保請准宣告免予假執行。
四、兩造不爭執事項：
(一)系爭錦標賽於 97年5月23日至同年6月1日在台北縣新莊體育
    館舉行，該賽事之主辦單位包含台北縣政府、台北市政府、
    被告中華拳協及被告台北拳協。（見本院卷第7、14頁）
(二)為處理前開賽事外國參賽者之食宿、交通事宜，被告台北拳
    協乃派員與原告聯繫，委任原告處理系爭事務, 原告業已依
    約辦理完畢，惟系爭欠款1,56萬4,515元未給付。（見本院
    卷第23至34、39頁）
五、得心證之理由：
    原告主張被告與伊訂立系爭委任契約，惟迄今未給付委任報
    酬，且即便被告中華拳協未與伊訂立系爭委任契約，亦應負
    擔表現代理之授權人責任，故被告應連帶或不真正連帶給付
    原告系爭欠款等情，為被告所否認，並以前開情詞置辯。故
    本件爭點厥為：
    (一)原告與被告台北拳協間否無委任契約存在？
    (二)原告與被告中華拳協間是否有委任契約存在？若無，被
        告中華拳協是否負表現代理之授權人責任？
    (三)若被告均應給付原告委任報酬，係屬連帶責任或為不真
        正連帶關係？本院判斷如下：
(一)、原告與被告台北拳協間有無委任契約存在？
    按依證據共通原則，當事人聲明之證據，其證據資料如何判
    斷，為證據之評價問題，而當事人提出之證據應如何評價，
    在自由心證主義之下，係屬法院自由裁量權之範圍。因之法
    院在引用證據資料時，應不受是否對舉證人有利及他造曾否
    引用該項證據之限制，又按當事人訊問為民事訴訟法之法定
    證據方法之一，故共同被告中一被告於訊問程序中所為陳述
    ，自得做為其他被告之證據。次按當事人於言詞辯論時為訴
    訟標的之捨棄或認諾者，應本於其捨棄或認諾為該當事人敗
    訴之判決; 又自認之撤銷，除別有規定外，以自認人能證明
    與事實不符或經他造同意者，始得為之，民事訴訟法第384
    條及第279條第3款訂有明文。又自認之撤銷尚須經他造同意
    或由自認人證明與事實不符，認諾人若欲推翻認諾之效力，
    亦應經他造同意或證明與事實不符，方符民事訴訟法追求真
    實之發現與維護訴訟經濟之意旨，故上開有關撤銷自認之規
    定，於撤銷認諾之情形亦應類推適用。經查，原告主張與被
    告台北拳協成立委任契約，委請辦理系爭事務尚欠原告1,56
    萬4,515元之費用未給付等情，核與被告中華拳協所述相同
    ，復有系爭錦標賽文宣影本1份、收款明細2份、代訂機票紀
    錄影本、租車車資請款明細1份、協調人員費用申請表1份、
    簽收單影本1份等附卷可稽（見本院卷第6至34頁），堪信為
    真。又被告台北拳協於言詞辯論中表示：「對於原告請求的
    金額沒有異議，應該要付的。」、「願意給付。」等語 (見
    本院卷第88頁)，係就原告請求被告台北拳協給付系爭欠款
    之認諾，被告台北拳協嗣後辯稱伊上揭所言之真正意思實為
    道義上應給付但法律上不應給付云云，惟未能證明其所為認
    諾與真相不同，亦未得原告同意，尚不生撤回認諾之效力，
    故原告主張與被告台北拳協間有系爭委任契約, 洵非無據。
    從而, 原告請求被告台北拳協給付1,56萬4,515元部分，認
    有理由, 並為被告台北拳協敗訴之判決。
(二)、原告與被告中華拳協間是否有委任契約存在？若無，被告中
    華拳協是否負表現代理之授權人責任？
  1.按民事訴訟如係由原告主張權利者，應先由原告負舉證之責
    ，若原告先不能舉證，以證實自己主張之事實為真，則被告
    就其抗辯事實即令不能舉證，或其所舉證據尚有疵累，亦應
    駁回原告之請求（最高法院17年上字第917號判例參照）。
    再按，契約當事人對於必要之點，意思一致，而對非必要之
    點，未經表示意思者，推定其契約成立，民法第153條第2項
    訂有明文，可知契約之成立以當事人對必要之點互為意思表
    示一致為要件。本件原告主張與被告中華拳協間有委任關係
    存在，無非係以被告均為系爭錦標賽之主辦單位，委託原告
    系爭事務, 均係由被告共同決定後，授權承辦人員委請原告
    處理，依民法第153條、第103條規定, 雙方委任契約已成立
    ，並以前揭本院卷第6至34頁各項明細、單據為證，然為被
    告中華拳協所否認，則原告主張委任關係存在，揆前說明,
    應就委任契約確已成立之事實負舉證責任。經查，原告於言
    詞辯論中陳稱：系爭錦標賽之系爭事務，係由被告台北拳協
    與原告接洽, 核與被告台北拳協所述吻合, 台北拳協並願意
    給付系爭欠款（見本院卷第39頁、第88頁）, 堪信系爭事務
    為被告台北拳協所委辦。至於被告中華拳協雖不否認其係系
    爭錦標賽之共同主辦單位，然未曾與原告接洽，而簽收單之
    抬頭雖為被告中華拳協，惟其收受簽收單時，係原告為系爭
    事務之後階段，尚難認被告中華拳協於締約時，就系爭委任
    契約之必要之點已有所知悉，自難認原告與被告中華拳協間
    ，曾就委任契約互為明示、默示之意思表示一致。被告中華
    拳協辯稱與原告無委任契約關係等語, 要非無據。原告就其
    與被告中華拳協間存在委任契約之主張，未能舉證以實其說
    , 原告此部分之主張，洵屬無據。
  2.再按由自己之行為表示以代理權授與他人，或知他人表示為
    其代理人而不為反對之表示者，對於第三人應負授權人之責
    任，民法第169條訂有明文，其立法意旨，係因本人有上揭
    不作為之行為，在客觀上足以使第三人相信該他人為有權代
    理；第三人為善意無過失，因而與其為代理行為時，若非由
    本人對於第三人負授權人責任，不足以保護交易安全而設。
    次按，衡諸一般社會觀念，多數團體間合作舉辦活動時，必
    將互相分工，惟其間工作分配難為外人所知，故第三人與之
    交易時，依其交易內容，可認為係直接涉及該合作舉辦之活
    動時，該第三人自將認為與其接洽者，客觀上有權代理主辦
    單位全體，使契約關係存於第三人與全部主辦單位間。經查
    ，本件被告中華拳協與被告台北拳協同為系爭錦標賽之主辦
    單位, 已如上述，舉辦系爭錦標賽舉凡向各單位聲請補助、
    借用場地、聲請簽證等對外事宜，均係以被告中華拳協之名
    義行文，且本件原告所出具之簽收單，亦將被告中華拳協列
    為抬頭等事實，有中華民國拳擊協會函文、籌備會議紀錄、
    系爭錦標賽文宣影本1份、簽活動企畫書2份、簽收單影本1
    份附卷可參。（見本院卷第118至134頁、7至22頁、67至70
    頁、34頁）足見被告中華拳協對外即為共同主辦人，且掌握
    系爭錦標賽之經費申請與支出，原告與被告台北拳協接洽訂
    系爭委任契約，並開立以被告中華拳協為抬頭之簽收單，並
    經被告中華拳協收受簽收單後，亦未返還或表示異議，此等
    事實在客觀上均足以使原告相信被告台北拳協為有權代理被
    告中華拳協與之訂立系爭委任契約。且被告中華拳協既未返
    還簽收單，原告自更加肯認委任契約確實存於其與被告中華
    拳協間，被告中華拳協自應負表見代理授權人之責任, 其所
    稱原告未盡調查責任云云，殊無可採。被告中華拳協應負授
    權人責任, 故原告請求被告中華拳協給付系爭欠款, 洵屬有
    據。
(三)、若被告均應給付原告委任報酬，係屬連帶責任或為不真正連
    帶關係？本院判斷如下：
    按，數人同負一債務，明示對債權人各負全部給付責任者，
    為連帶債務。無前項之明示時，連帶債務之成立，以法律有
    規定者為限，民法第272條訂有明文。又不真正連帶債務係
    指數債務人具有同一給付目的，本於各別之發生原因，對債
    權人各負全部給付義務，因債務人一人為給付，他債務人即
    同免其責任之債務。不真正連帶債務之發生，係因相關之法
    律關係偶然競合所致，故多數債務人之各債務具有客觀之同
    一目的，而債務人各負有全部之責任。最高法院97年度台上
    字第453號、95年度台上字第2779號、92年度台上字第1540
    號等判決可參。如不真正連帶債務人中之一人所為之清償，
    已滿足債權之全部，即應發生絕對清償效力，債權人不得再
    向他債務人請求清償, 亦有最高法院95年度台上字第2259號
    判決參照。本件被告與原告間就系爭委任契約，並無約定負
    連帶清償責任，法律亦無規定，原告請求被告連帶負清償責
    任, 並無理由, 應予駁回。惟被告台北拳協與原告間有系爭
    委任契約關係存在, 被告中華拳協應負表現代理之責任, 均
    同前述, 各自發生之法律關係不同卻偶然競合，而系爭欠款
    之給付具有客觀之同一目的，被告對原告各負全部給付義務
    ，任一人為給付，其他被告於給付範圍, 同免其責, 應屬不
    真正之連帶給付關係, 故原告主張被告間應就系爭欠款負不
    真正連帶責任, 核無不可。
六、綜上，原告依系爭委任契約及表見代理關係，先位聲明請求
    被告應連帶給付, 為無理由, 應予駁回。備位聲明請求被告
    為不真正連帶之給付，洵無不合。從而，原告請求被告各應
    給付156萬4,515元，及自98年9月1日起至清償日止，按年利
    率5％計算之利息，於任一被告為給付時，其他被告於清償
    範圍內，同免給付義務部分，為有理由，應予准許。
七、兩造陳明願供擔保，以代釋明，聲請宣告假執行或免為假執
    行，經核原告勝訴部分，與法律規定相符，爰分別酌定相當
    之擔保金額予以准許；至原告敗訴部分，其假執行之聲請，
    因訴之駁回而失所附麗，不應准許。
八、又, 共同訴訟人因連帶或不可分之債敗訴者，應連帶負擔訴
    訟費用。民事訴訟法第八十五條第二項定有明文。本件被告
    應就系爭欠款各負全部清償之責, 僅於清償範圍內, 同免其
    責之不真正連帶債務, 業如前述, 雖原告先位之訴駁回, 於
    訴訟費用之負擔上, 仍應由被告以連帶負擔為宜, 附予說明
    。
九、本件事證已臻明確，兩造其餘攻擊防禦方法及舉證，核與判
    決結果無影響，爰不再一一論列，併予敘明。
十、訴訟費用負擔依據：民事訴訟法第85條。
中    華    民    國    98    年    10    月    9     日
                  民事第四庭    法  官  周祖民
以上正本係照原本作成
如對本判決上訴，須於判決送達後20日內向本院提出上訴狀
中    華    民    國    98    年    10    月    9     日
                                書記官  黃瓊玉


司法院資訊處製作；財團法人民間司法改革基金會備份。
